臺灣士林地方法院民事判決
111年度婚字第51號
111年度家婚聲字第12號
原   告   即   
反請求相對人   乙○○
訴訟代理人     王仲軒律師
複  代理人     陳毓婷律師
被   告   即  
反請求聲請人   甲○○

上列當事人間請求離婚及反請求履行同居事件，經臺灣臺北地方
法院裁定移送前來，本院於民國111年8月2日言詞辯論終結，判
決如下：
    主      文
原告之訴駁回。
訴訟費用由原告負擔。
反請求相對人應與反請求聲請人同居。
反請求訴訟費用由反請求相對人負擔。
    事實及理由
一、原告即反請求相對人乙○○本訴主張及反請求答辯意旨略以：
    兩造於民國109年5月13日結婚，婚後在新北市○○區○○路0段0
    00號2樓（下稱新莊住所）同居，然被告即反請求聲請人甲○
    ○控制慾強烈，積極控制伊之生活，否則即施以情緒勒索，
    且動輒以離婚或無故離家後拒絕聯絡作為要脅，致伊長期承
    受精神壓力，還無視伊之善意忍讓，變本加厲以情緒化字眼
    辱罵伊及家人，甚在臉書上公開謾罵伊之弟弟不事生產，並
    於同住時與伊之家人相處不睦，亦拒絕陪同前往拜會久未見
    面之祖父母，繼則於同年12月13日與伊爭吵後逕自搬離，造
    成兩造分居至今將近2年，其後再無聯絡或往來。兩造因上
    述情事已有難以維持婚姻之重大事由，且應歸責於甲○○，為
    此依民法第1052條第2項規定訴請裁判離婚。另伊訴請裁判
    離婚既應准許，自不再負有與甲○○同居之義務，故甲○○反請
    求履行同居為無理由，應予駁回。綜上，爰為本訴聲明：准
    乙○○與甲○○離婚，及為反請求答辯聲明：甲○○之聲請駁回。
二、甲○○本訴答辯及反請求主張略以：兩造婚後相處融洽，伊亦
    對家中事務盡心付出，並從交往時金援乙○○，雖兩造因相處
    等細故而有爭執，然夫妻理應互信、互諒及協力，且婚姻相
    處難免偶有爭吵，亦需時間調整磨合，豈料乙○○對伊釋出之
    善意毫不理會，甚至避不見面，還屢因情緒化即終止溝通，
    造成伊心力交瘁。乙○○於109年8月31日因工作壓力對伊大聲
    咆嘯及發送非理性之簡訊，且不顧伊為消弭誤會而再三解釋
    ，甚至下跪道歉，仍對伊毫無理睬，直至氣消後始要伊別放
    在心上，卻從此開始刻意疏離及以冷暴力相待，下班後經常
    晚歸，返家也不願聞問交談，更經常睡在客廳沙發，並否定
    伊贈送物品以嘗試拉近關係之行為，持續逼迫伊離婚，也未
    參加婚姻諮商，繼則提起本件離婚訴訟。嗣乙○○之父親於同
    年11月28日揚言丟棄伊之物品，限期逼迫伊搬離新莊住所，
    乙○○對此則不予理睬。再伊從未對乙○○施以任何情緒勒索或
    精神壓迫之行為，乙○○卻提出伊過往為謀求婚姻圓滿而願配
    合修正之簡訊作為訴訟證據，自非可取，故乙○○訴請裁判離
    婚為無理由。復因乙○○所提離婚訴訟為無理由，且伊係被迫
    搬離新莊住所，為此另依民法第1001條前段規定提起反請求
    ，求命乙○○與伊同居。綜上，爰為本訴答辯聲明：乙○○之訴
    駁回，及為反請求聲明：乙○○應與甲○○同居。
三、按夫妻有民法第1052條第1項各款以外之重大事由，難以維
    持婚姻者，夫妻之一方得請求離婚，但其事由應由夫妻之一
    方負責者，僅他方得請求離婚，民法第1052條第2項定有明
    文。所謂「難以維持婚姻之重大事由」，係指婚姻是否已生
    破綻而無回復之希望，且應依客觀之標準認定，審認是否已
    達任何人倘處於同一境況，均將喪失維持婚姻意欲之程度（
    最高法院94年度台上字第115號判決意旨參照）。蓋婚姻係
    以夫妻相互間之感情為立基，以經營夫妻共同生活為目的，
    夫妻自應誠摯相愛、互信互諒，協力保持婚姻共同生活之圓
    滿幸福。如上開基礎不復存在，夫妻間已難以繼續共同相處
    ，也無法互信、互諒，且無回復之可能，無繼續使雙方維持
    婚姻形式之必要，始應認夫妻具有「難以維持婚姻之重大事
    由」。再婚姻如有難以維持之重大事由，於夫妻雙方均須負
    責時，應比較、衡量雙方之有責程度，僅責任較輕之一方得
    向責任較重之他方請求離婚，如雙方之有責程度相同，則雙
    方均得請求離婚，方符民法第1052條第2項規定之立法本旨
    （最高法院95年度第5次民事庭會議決議參照）。本件兩造
    於109年5月13日結婚，婚後在新莊住所同居，嗣於109年12
    月13日因甲○○搬離而分居至今等情，有結婚書約、戶籍資料
    等可憑（見臺北地院卷第11、19-21頁），且據兩造分別陳
    明屬實（見本院卷第133頁），足以認定。惟乙○○主張兩造
    因上述情事已有難以維持婚姻之重大事由，且應歸責於甲○○
    云云，則為甲○○否認，並以前揭情詞置辯，依民事訴訟法第
    277條前段規定，自應由乙○○就有利於己之該當於裁判離婚
    要件事實負舉證責任。經查：
　㈠乙○○雖主張：甲○○於109年12月13日與伊爭吵後逕自搬離新莊
    住所，造成兩造分居至今近2年云云。然依乙○○之父親林葉
    青到庭所證：伊於109年10月下旬對甲○○表示，既然兩造都
    提到是不是先分居，也拖了一段時間，造成大家不愉快及痛
    苦，且如果甲○○不走，伊也不喜歡事情就一直拖下去，會造
    成大家困擾，所以要甲○○能於同年12月15日前搬走，也要甲
    ○○繳回鑰匙，後來甲○○於同年12月13日搬走等語（見本院卷
    第137-139頁），併參以甲○○辯稱：林葉青於109年10月間要
    伊繳回鑰匙後直到伊搬走前，都要求伊回家需打電話請家人
    幫忙開門，還要在晚間11時前返家等語（見本院卷第139頁
    ），亦據林葉青證稱：甲○○大概是在晚間9時許下班，晚間1
    1時前回家綽綽有餘，伊比較早睡，伊是向甲○○表示會親自
    幫她開門，也確實這1個半月都是由伊開門等語（見本院卷
    第139頁），堪信屬實，可知甲○○確係因林葉青出言要求，
    甚以以收回鑰匙、返家需由家人開門等方式，進而被迫搬離
    新莊住所。從而，乙○○主張甲○○爭吵後擅自搬離造成兩造分
    居云云，即非可取，且衡酌甲○○遭林葉青限期搬出後，曾以
    簡訊告知並向乙○○求助（見本院卷第73頁），卻未見乙○○有
    何協助調處或與甲○○另謀夫妻共同住所之積極作為，不僅難
    將兩造分居之事係歸責於甲○○，更應認乙○○對此之可責性較
    高。
　㈡乙○○主張：甲○○婚後曾以離婚或無故離家後拒絕聯絡作為要
    脅等語，有簡訊紀錄可佐（見本院卷第65-69、105-107頁）
    ，固堪以採認，然經衡酌甲○○均係在兩造爭吵而出現上開一
    時性情緒失控之言行，且無故離家及稱要離婚云云，亦僅分
    別各有1次，尚無乙○○所指「動輒」如此之情形，難以此遽
    認將造成兩造婚姻難以維持。另乙○○主張：甲○○曾拒絕陪同
    前往拜會久未見面之祖父母等語，雖據提出簡訊紀錄可證（
    見本院卷第99-103頁），堪認屬實，然此僅係兩造間偶發之
    單一爭執，且其情節亦難謂嚴重，應無從損及兩造間之夫妻
    感情，進而導致兩造婚姻出現破綻。
　㈢乙○○又主張：甲○○婚後積極對伊控制，且以情緒化字眼辱罵
    伊及家人，甚在臉書上公開謾罵伊之弟弟不事生產云云，固
    據提出簡訊紀錄為佐（見臺北地院卷第13-16頁），然本院
    通篇觀察上開簡訊之全部內容，應係甲○○在爭吵後為求和好
    ，曲意為迎合及道歉之表示，此參諸甲○○在簡訊末尾明確提
    及：「我喜歡還能愛著你的那個自己，不是因為你要求我才
    去做，而能做的就是不斷檢視自己的問題，改變自己的觀念
    與態度，然後一心一意等著你回來」、「我還是想為我們的
    婚姻做最後一次努力…遇見你，是我這輩子最幸運的事」等
    語即明（見本院卷第14、16頁），自難以上開簡訊內容遽認
    乙○○之前述主張屬實。
　㈣乙○○主張：甲○○婚後屢對伊為情緒勒索云云，固據林葉青到
    庭證稱：甲○○常常對乙○○情緒勒索，要求乙○○這樣或那樣云
    云（見本院卷第143頁）。然本院衡酌林葉青為乙○○之父親
    ，難免有偏袒而故為不實證述之動機，且其曾收繳乙○○之家
    中鑰匙，並驅趕甲○○搬離新莊住所，顯然對於甲○○之敵意甚
    深，自難認其所為之此部分證述得以採信。此外，復未見乙
    ○○就此另行舉證以實其說，故乙○○此部分難為採信。
　㈤甲○○曾於林葉青與其配偶前往宜蘭老家時，在夜間情緒激動
    撥打電話予其等一情，雖據林葉青到庭證述明確（見本院卷
    第141頁），然參以林葉青亦稱甲○○係因乙○○晚上不回家始
    有如此言行，自難認甲○○係刻意以此對公婆為騷擾等不當行
    為，併此敘明。
　㈥綜上，本院衡酌兩造雖自109年12月13日起分居至今，然係因
    甲○○遭林葉青逼迫而搬離，無從以此歸責於甲○○，另乙○○稱
    甲○○有前述不當行為，進而造成兩造婚姻出現破綻云云，則
    難認為實，均如前述。從而，乙○○主張兩造已有難以維持婚
    姻之重大事由云云，難以採取，且縱認有之，亦非以甲○○之
    可責程度較高，是依上揭法文規定及說明，乙○○依民法第10
    52條第2項訴請裁判離婚，為無理由，自應駁回。
四、「夫妻互負同居之義務，但有不能同居之正當理由者，不在
    此限」，民法第1001條定有明文，蓋夫妻需履行共同生活，
    婚姻生活方能維持美滿幸福，故夫妻同居義務乃維護婚姻生
    活之基本（最高法院79年台上字第2629號判例意旨參照）。
    所謂「不能同居之正當理由」，係指夫妻有不堪同居或不宜
    同居之事由，或依其情形要求夫妻同居為不合理而言（最高
    法院95年度台上字第676號判決意旨參照）。茲查，兩造係
    因甲○○遭林葉青逼迫搬離新莊住所而分居至今，且甲○○為此
    告知及求助後，亦未見乙○○有何積極謀求夫妻回復同居之作
    為，均如上述，自難認兩造具有分居之正當理由。此外，參
    以甲○○係遭驅趕而搬離，並非出於自願，實難認甲○○主觀上
    具有廢止以新莊住所作為夫妻住所之意思，且乙○○至今繼續
    居住該處，堪認新莊住所仍為兩造之夫妻住所。從而，甲○○
    依民法第1001條規定，求命乙○○履行同居，為有理由，應予
    准許。
五、綜上所述，乙○○依民法第1052條第2項規定訴請判准與甲○○
    離婚，為無理由，應予駁回，另甲○○反請求命乙○○同居則為
    有理由，應予准許。
六、本件事證明確，兩造其餘攻擊防禦方法及所提證據，核與判
    決結果無影響，不再逐一贅述論列，附此敘明。
七、訴訟費用負擔之依據：家事事件法第51條、民事訴訟法第79
    條。
中　　華　　民　　國　　111 　年　　8 　　月　　23　　日
                  家事庭    法  官  郭躍民
以上正本證明與原本無異。
如對本判決上訴，須於判決送達後20日內向本院提出上訴狀。如
委任律師提起上訴者，應一併繳納上訴審裁判費。　
中　　華　　民　　國　　111 　年　　8 　　月　　23　　日
                            書記官  李姿嫻